【裁判字號】    95,易,82
【裁判日期】    951227
【裁判案由】    詐欺
【裁判全文】
臺灣板橋地方法院刑事判決                95年度易字第82號
公  訴  人  臺灣板橋地方法院檢察署檢察官
被      告  丙○○
選任辯護人  黃安然律師
上列被告因詐欺案件，經檢察官提起公訴（九十四年度偵字第四
六五號），本院判決如下：
    主  文
丙○○無罪。
    理  由
一、公訴意旨略以：被告丙○○意圖為自己不法之所有，於民國
    九十年六月間某日，向告訴人己○○誆稱其開設之台瑞珠寶
    有限公司及水晶店獲利甚多，惟欠資金周轉，如己○○能借
    其新台幣（下同）三百萬元周轉，可以按月收取二分半之利
    息，並出示其所有座落於臺北縣土城市○○○路九十一巷四
    號之豪華別墅房屋及土地所有權狀，另簽發面額各為一百五
    十萬元、五十萬元及一百五十萬元之本票三紙交付予己○○
    收執，致己○○陷於錯誤，先後於九十年八月七日、同月九
    日及同月二十四日，由板信商業銀行民族分行000000
    00000000號帳戶匯款一０二萬元、板信商業銀行營
    業部0000000000000號帳戶匯款五十萬元、一
    百五十萬元（共三百零二萬元，其中二萬元係投資手續費）
    至丙○○設於板信商業銀行苓雅分行0000000000
    0000號帳戶內。詎丙○○於借款次月起即分文未付本息
    ，而上開本票屆期亦未獲兌現，丙○○復逃逸無蹤，避不見
    面，並以上開豪華別墅房地向銀行抵押貸款，再移轉所有權
    予其親友，致己○○求償無門，因認被告涉有刑法第三百三
    十九條第一項詐欺罪嫌。
二、按犯罪事實應依證據認定之，無證據不得認定犯罪事實，刑
    事訴訟法第一百五十四條第二項定有明文；次按認定犯罪事
    實，須依證據，而所謂證據，係指合法之積極證據就犯罪事
    實能為具體之證明者而言；又認定不利於被告之事實，須依
    積極證據，苟積極證據不足為不利於被告事實之認定時，即
    應為有利於被告之認定，更不必有何有利之證據，最高法院
    三十年上字第八一六號著有判例。又刑法第三百三十九條第
    一項詐欺罪之成立，以意圖為自己或第三人不法所有，以詐
    術使人將本人或第三人之物交付為要件。所謂以詐術使人交
    付，必須被詐欺人因其詐術而陷於錯誤，若其所用方法，不
    能認為詐術，亦不致使人陷於錯誤，即不構成該罪（最高法
    院四十六年台上字第二六○號判例參照）。
三、公訴意旨認被告涉犯詐欺犯行，係以被告之供述、告訴人之
    指訴、土地登記謄本、本票影本三紙、板信商業銀行告訴人
    帳戶之交易對帳單、本院板橋簡易庭93年度板簡字第1565號
    宣示判決筆錄為據。
四、惟訊據被告丙○○堅決否認有何詐欺犯行，辯稱：「伊並未
    向告訴人己○○借款，告訴人係投資設在高雄的微星國際資
    訊有限公司（下稱微星公司），並非投資其珠寶店，伊幫告
    訴人將投資款轉給公司成立人之一的戊○○，且伊罹患憂鬱
    症住院治療，並非避不見面；而臺北縣土城市○○○路九十
    一巷四號房地，九十年間原本即為其前妻所有，離婚前贈與
    伊，但因向胞兄借款，即將上開房地過戶予胞兄之女，告訴
    人是投資失利，伊未詐騙告訴人」等語。經查，(一)證人乙○
    ○證稱「‧‧‧九十年間我一個朋友章志萍，他打電話給我
    說他有二個朋友，叫我接待這二位朋友，就是被告和告訴人
    ，我以為他們是夫妻。他們二位晚上有下來高雄，他們純粹
    在我們五福三路的酒店，那是我初步認識他們兩位，純粹以
    朋友立場招待。後來是他們下來的第三或第四次之後，接觸
    之後才知道被告沒有工作，也沒有做生意，告訴人住在板橋
    附近，我覺得很親近，我當時有在做ＰＵＢ，也有在做電腦
    公司，告訴人很有心要幫忙被告，我就一一解釋給他們兩位
    聽，告訴人還有帶他女兒是一個大學生來高雄，比較懂電腦
    事情，他是想說他投資公司，被告也可以來我們公司上班，
    告訴人說她一個女人帶兩個小孩，當時我微星科技公司是做
    視訊，還屬於賠錢的狀況。告訴人一方面是要幫被告，但是
    告訴人認為他的生活不是很富裕，希望有一點保障，希望我
    貼她一點利息，但是公司股東不同意，因此被告也和告訴人
    吵架，因為認為是投資，怎麼可以要利息，之前被告和我們
    談的比較融洽，但是畢竟資金是告訴人拿出來的，被告覺得
    有點丟臉，他自己不要做，要讓告訴人自己處理，告訴人本
    來要幫忙被告的，但是被告不做了，後來就是告訴人帶著他
    的小孩和我們自己接觸，告訴人希望我們貼補一些利息，因
    為我又在作酒店，而且微星科技公司股東有四個，我覺得（
    可）貼補一點利息，利息是三百萬元每個月十萬元利息，但
    是有一個條件，就是公司正常成長之後，就不用付利息了」
    等語（見本院卷第一五九頁）。又證人即被告之妹婿丁○○
    證稱：「‧‧‧（檢察官問：告訴人打電話給你的目的？）
    就是要找被告，還有說利息討不到。（檢察官問：是否知道
    告訴人口中說的「利息」是什麼原因關係？）告訴人去高雄
    投資公司，過了一段時間，告訴人才說要去討錢。‧‧‧（
    檢察官問：告訴人去高雄投資公司，是告訴人告訴你，還是
    被告告訴你？）他們兩人都有說，那時他們兩人從高雄回來
    來我家吃飯，還有拿一個海報給我小孩看」（見本院卷第一
    七０頁、一七一頁）等語。(二)更且，以告訴人匯款之情形觀
    之，九十年間被告原本與告訴人共同居住在臺北縣板橋市，
    且告訴人所提供被告之名片，被告所經營之台瑞珠寶有限公
    司係在臺北縣民享街一三九號興隆市場內，與高雄並無何地
    緣關係，被告竟至高雄在告訴人所信任並指定之板信商業銀
    行苓雅分行開戶，開戶後告訴人始陸續匯款至被告帳戶內，
    告訴人復委託其所信任之同事即板信商業銀行苓雅分行甲○
    ○為其處理，再由被告提領，有板信商業銀行九十五年七月
    三十一日板信作業字第九五八０七０九一八號函所附被告於
    九十年八月七日、九日、二十四日提款之取款憑條、告訴人
    所提供被告之名片影本一張在卷可參，告訴人若僅借款予被
    告，自無需令被告前往高雄開戶提款，故告訴人指訴借款予
    被告乙節，顯有瑕疵，尚未能遽信。(三)又查，告訴人提出臺
    北縣土城市○○○段石壁寮小段一六九─六三地號土地及其
    上建物即門牌號碼臺北縣土城市○○○路九十一巷四號房地
    ，於九十二年二月十八日前原登記於被告之前妻郭秋燕名下
    ，於九十二年二月十八日始以「夫妻贈與」原因，移轉登記
    予被告，九十二年八月十二日始再移轉登記與林宜貞，有臺
    北縣中和地政事務所土地登記謄本在卷可參，而告訴人直陳
    係於九十年八月間交與被告三百萬元款項，並有板信商業銀
    行活儲存款對帳單附卷可按。故被告辯稱，告訴人交付款項
    當時，上開房地即非登記在其名下，無從出示上開權狀以詐
    騙告訴人乙節，應堪採信，實難認被告於告訴人交付款項二
    年後，即於九十二年間將房地移轉登記於他人，即有不法所
    有之意圖。(四)未查告訴人固持有被告所簽發之本票三紙金額
    合計三百萬元，然此僅係被告對告訴人負有票據債務，難認
    被告簽發本票有何詐欺之犯行。核其所為，與詐欺罪之構成
    要件尚屬有間。
四、此外，復查無其他積極證據，足認被告有何公訴人所指詐欺
    之犯行，既不能證明被告犯罪，自應為無罪之諭知。
據上論斷，應依刑事訴訟法第三百零一條第一項，判決如主文。
本案經檢察官黃仙宜到庭執行職務
中    華    民    國    95    年    12    月    27    日
                  刑事第九庭審判長法  官  潘翠雪
                                  法  官  王士珮
                                  法  官  絲鈺雲
上列正本證明與原本無異。
如不服本判決，應於送達後十日內向本院提出上訴狀
                                  書記官  江文彬
中    華    民    國    95    年    12    月    27    日


司法院資訊處製作；財團法人民間司法改革基金會備份。
